【裁判字號】    97,裁,5419
【裁判日期】    971225
【裁判案由】    地價稅
【裁判全文】
最  高  行  政  法  院  裁  定
                                      97年度裁字第5419號
上  訴  人  甲○○
訴訟代理人  楊矗烽
被 上訴 人  臺北縣政府稅捐稽徵處
代  表  人  乙○○
上列當事人間地價稅事件，上訴人對於中華民國97年9月3日臺北
高等行政法院97年度訴字第741號判決，提起上訴，本院裁定如
下：
    主  文
上訴駁回。
上訴審訴訟費用由上訴人負擔。
    理  由
一、按對於高等行政法院判決之上訴，非以其違背法令為理由，
    不得為之，行政訴訟法第242條定有明文。依同法第243條第
    1項規定，判決不適用法規或適用不當者，為違背法令；而
    判決有同條第2項所列各款情形之一者，為當然違背法令。
    是當事人對於高等行政法院判決上訴，如依行政訴訟法第24
    3條第1項規定，以高等行政法院判決有不適用法規或適用不
    當為理由時，其上訴狀或理由書應有具體之指摘，並揭示該
    法規之條項或其內容；若係成文法以外之法則，應揭示該法
    則之旨趣；倘為司法院解釋或本院之判例，則應揭示該判解
    之字號或其內容。如以行政訴訟法第243條第2項所列各款情
    形為理由時，其上訴狀或理由書，應揭示合於該條項各款之
    事實。上訴狀或理由書如未依此項方法表明，或其所表明者
    與上開法條規定不合時，即難認為已對高等行政法院判決之
    違背法令有具體之指摘，其上訴自難認為合法。
二、本件上訴人對於高等行政法院判決上訴，係略以：(一)、關於
    視同公共設施保留地部分：公共設施保留地依土地稅減免規
    則第22條但書規定免由土地所有權人申請，經過法律漏洞填
    補後，高壓線下土地事實雖非公共設施保留地，但比照與公
    共設施保留地相同法律效果，當然亦免由土地所有權人申請
    。原判決認仍應由土地所有權人提出申請，顯然違背法令。
    就財政部民國68年3月31日台財稅第32019號函釋高壓線下土
    地比照公共設施保留地，係僅就稅率比照，而未及於租稅減
    免等項目，對法律適用之整體性及權利義務之平衡性，任意
    割裂適用，其判決顯然違背法令。原判決以被上訴人未接獲
    土地所有權人表示願無償提供使用之通報，亦即人民沉默，
    即為允受國家使用其財產，且允受供公用未為表示無償之通
    報，即可能為有償或土地所有權人仍應盡通報之協力義務，
    而為駁回之判決，有未依職權調查用地機關目前有償或無償
    使用該土地之證據，其判決有不備理由或理由矛盾，且有違
    論理及經驗法則，亦有違誠實信用及保護人民正當合理之信
    賴。本案土地鄰近土地，亦供架設高壓線多年，其所有權人
    就誤按一般稅率課徵地價稅之土地，經依財政部68年3月31
    日台財稅第32019號函及80年1月31日台財稅第800660238號
    函釋，申請減免地價稅及核退前5年溢繳稅款，被上訴人以
    91年1月28日北稅汐二字第0910000932號函，不僅就納稅基
    準日後之申請，予以減免當年度地價稅，尚且就前5年存在
    減徵之事實予以核退在案，故依平等原則，本案土地應為相
    同之處理。原判決未本於職權調查高壓線下土地是否僅該案
    追溯減徵，而有合法妥適之問題？逕認本案無違行政自我拘
    束及平等原則，顯然違背法令。又本件高壓線下土地係為公
    益而特別犧牲，國家並無給予任何補償，僅係透過租稅就其
    使用所受限制，賦予與公共設施保留地相同之減免稅捐效果
    而已，按符合公共設施保留地之租稅構成要件，即應按其適
    用法律效果計徵，原判決以減免稅捐土地所有權人仍應盡事
    前申請之前提義務，而為駁回之判決，實增列法律所無之限
    制，與司法院釋字第400號、第440號解釋有關財產權保障意
    旨，顯然有違。(二)、有關按工業用地計徵地價稅部分：原判
    決一方面稱系爭土地經被上訴人核准按工業用地稅率課徵地
    價稅在案，一方面又稱上訴人無法舉證證明系爭土地於94年
    度以前仍供中泉公司作為工廠用地使用，按前手經核准按工
    業用地稅率課徵地價稅，即表示系爭土地係作為工廠用地使
    用，原判決駁回上訴人援引財政部80.05.25台財稅第801247
    350號函，其判決顯然不備理由或理由矛盾。原判決認事用
    法係就一般移轉案件之使用情形為論斷，在法律並未就強制
    執行案件，於地價稅審查基準日，債務人仍占有不動產時，
    應如何認定該土地之使用情形，存在法律漏洞的情形下，行
    政機關本應頒布補充法律規定的行政令函，以填補該法律漏
    洞，在未有函令解釋下，仍應本於誠信原則、平等原則、禁
    止恣意原則，許拍定土地於點交前以債務人使用情形認定。
    原判決在上訴人尚無法使用拍定土地，以上訴人未重新申報
    使用情形而為駁回之判決，適用法規顯有錯誤及違反一般法
    律原則。再言，一般土地買賣案件，買賣雙方尚得以契約約
    定地價稅之分攤以移轉日為基準分算，達到公平負擔租稅，
    惟就強制執行案件而言，拍定人不論年度中持有期間長短，
    即便納稅義務基準日才完成登記，依規定仍須負擔課徵全年
    度地價稅，並無法如一般土地買賣案件，得與前手分算，已
    有違租稅公平，如點交日又在審查基準日之後，甚或跨越年
    度點交，即便審查基準日前使用情形未變更之情形下，仍以
    納稅義務人須重新提出申請始得適用，係課納稅義務人對超
    過其支配範圍、無法掌握之課稅要件事實，負自始不能之協
    力義務，顯然有違租稅公平等語，為其理由。
三、本件上訴人對於高等行政法院判決上訴，雖以該判決有判決
    不備理由或理由矛盾及判決不適用法規或適用不當之違背法
    令為由，惟核其上訴理由狀所載內容，無非重述其在原審業
    經主張而為原判決不採之陳詞，就原審取捨證據、認定事實
    之職權行使，指摘其為不當，並就原審已論斷者，泛言未論
    斷，或就原審所為論斷，泛言其論斷矛盾，而非具體表明合
    於不適用法規、適用法規不當、或行政訴訟法第243條第2項
    所列各款之情形，難認對該判決之如何違背法令已有具體之
    指摘。況縱原判決雖有未於判決中加以論斷者，惟尚不影響
    於判決之結果，與所謂判決不備理由之違法情形亦不相當。
    是依首揭說明，應認其上訴為不合法。
四、據上論結，本件上訴為不合法。依行政訴訟法第249條第1項
    前段、第104條、民事訴訟法第95條、第78條，裁定如主文
    。
中    華    民    國    97    年    12    月    25    日
                    最高行政法院第六庭
                        審判長法官  吳  明  鴻
                              法官  廖  宏  明
                              法官  林  茂  權
                              法官  侯  東  昇
                              法官  黃  秋  鴻
以  上  正  本  證  明  與  原  本  無  異
中    華    民    國    97    年    12    月    25    日
                              書記官  王  福  瀛


司法院資訊處製作；財團法人民間司法改革基金會備份。
